臺灣屏東地方法院刑事判決　　　　　　　　　　　　　　九十年度訴字第二號
　　公　訴　人　臺灣屏東地方法院檢察署檢察官
　　被　　　告　丙○○
　　被　　　告　己○○
右被告因偽造文書等案件，經檢察官提起公訴（九十年度偵字第七０五三號），本院
判決如左：
    主  文
丙○○共同變造私文書，足以生損害於公眾及他人，處有期徒刑陸月，如易科罰金，
以參佰元折算壹日。扣案如附表所示之物品，均沒收。其餘被訴部分無罪。
己○○無罪。
    事  實
一、民國（下同）八十九年十二月十五日九時許，在屏東縣潮州鎮○○里○○街十巷
    十五號己○○住處，由綽號「李仔」之成年男子戊○○（未據起訴）向不知情之
    己○○以修車為由借用一樓車庫停放ＺＢ─６６００號汽車後（乙○○所有，於
    同年十二月十五日八時前，在高雄縣鳳山市○○路二０二號巷口失竊），陳某再
    於同日上午九時許，至前開鎮他處載送其前即以新台幣（下同）一萬元僱請之丙○○至前揭車庫，共同基於變造引擎號碼之犯意聯絡，由丙○○進行拆解，將引
    擎號碼變造為４ＡＭ０８００１９號（原車牌已丟棄，改懸掛Ｐ７─０９４３號
    ，原甲○○所有），足生損害於監理機關管理車輛之正確性及乙○○暨製造廠商
    之權益，嗣至同日十三時許，丙○○尚未及變造車身號碼時（起訴書誤載為已變
    造），為警當場查獲，並扣得丙○○所有之手套一包、號碼鋼印三十六只、空氣
    壓縮機一台、千斤頂一台、砂輪機二具、延長線一條、照明燈一具、工具箱一箱
    、顏料漆一箱、噴漆槍一支、游標尺一支、擴模紙七張、鋼鑽一根、刻鑽刀一根
    、Ｐ７─０９４３自小客車車牌二面及Ｐ７─０９４３自小客車行照一枚。
二、案經屏東縣警察局潮州分局報請台灣屏東地方法院檢察署檢察官偵查起訴。
    理  由
甲、有罪部分：
一、右揭被告丙○○受戊○○之請共同變造汽車引擎號碼事實，業據被告丙○○於本
    院審理中迭次供承不諱，核與查獲員警丁○○證述情節相符，並有被害人乙○○
    立具之贓物認領保管單及引擎號碼擴磨各一紙、相片八幀及扣得如附表所示之作
    案工具等物在案可資佐証，被告丙○○自白核與事實相符，犯行足堪認定。
二、按汽車引擎號碼，係汽車製造廠商出廠之標誌，乃表示一定用意之證明，依刑法
    第二百二十條第一項規定，應以私文書論；是核被告丙○○所為，係犯刑法第二
    百二十條第一項、第二百十條之變造準私文書罪，其與綽號「李仔」之成年男子
    戊○○間，有犯意聯絡及行為分擔，均為共同正犯。茲審酌被告犯後坦承己非，
    態度良好，惟所為助長竊盜之風及其他一切情狀等，爰量處如主文所示之刑，並
    諭知如易科罰金之折算標準。扣案如附表所示之變造工具、車牌及行車執照等，
    為被告所有或為共犯戊○○所有，供犯罪所用之物，應依刑法第三十八條第一項
    第二款規定宣告沒收之。至扣得之手機一具，非專供犯罪所用之物，爰不予宣告
    沒收，附此敘明。
三、另被告行為後，刑法有關易科罰金之規定業於九十年二月十二日經修正公布施行
    ，修正後之規定較有利於被告，本件有關易科罰金之部分，應適用修正後之法律
    ，併此載明。
乙、無罪部分：
一、公訴意旨略以：被告丙○○夥同被告己○○於八十九年十二月十五日八時許，在
    鳳山市○○路二０二號巷口，竊取乙○○所有ＺＢ─６６００號自小客車，且將
    該車駛回被告己○○住處車庫內，由被告丙○○進行變造引擎號碼，因認被告二
    人併涉有刑法第三百二十條第一項之竊盜及同法第二百十條之變造私文書罪嫌云
    云。且以被害人之汽車係八十九年十二月十五日八時始行失竊，而被告等竟辯稱
    綽號「李仔」之男子於同年月十四日即約請被告丙○○變造引擎號碼，且於同年
    月十五日上午七時許，即至被告己○○住處借用車庫，時間顯有未符等以資為據
    。
二、按犯罪事實應依證據認定之，無證據不得推定其犯罪事實；又不能證明被告犯罪
    者，應諭知無罪之判決，刑事訴訟法第一百五十四條、第三百零一條第一項分別
    定有明文。又認定不利於被告之事實，須依積極證據，苟積極證據不足為不利於
    被告事實之認定時，即應為有利於被告之認定，更不必有何有利之證據（最高法
    院三十年上字第八一六號判例參照）。另事實之認定，應憑證據，如未能發現相
    當證據，或證據不足以證明，自不得以推測或擬制之方法，以為裁判基礎（最高
    法院四十年台上字第八六號判例參照）。又認定犯罪事實所憑之證據，雖不以直
    接證據為限，間接證據亦包括在內；然而無論直接或間接證據，其為訴訟上之證
    明，須於通常一般之人均不致有所懷疑，而得確信其為真實之程度者，始得據為
    有罪之認定，倘其證明尚未達到此一程度，而有合理之懷疑存在，無從使事實審
    法院得有罪之確信時，即應由法院諭知被告無罪之判決（最高法院七十六年度台
    上字第四九八六號判例參照）。
三、本件訊之被告丙○○、己○○二人堅決否認有何竊車犯行，被告己○○並辯稱八
    十九年十二月十五日上午七時許，係與其釣魚相識之戊○○一人至其住處按門鈴
    欲借用車庫修車，伊應允開門後即因前晚釣魚甚累而自行返回房間睡覺，實不知
    丙○○在車庫內變造引擎號碼等語。經查：
    （一）被害人乙○○所有自小客車並非八十九年十二月十五日八時許失竊，而係
          「發現」失竊等節，業據迭經本院傳訊均未到庭之被害人於警訊中陳述明
          確，參諸汽車失竊被害人多僅知發現失竊時間以觀，本案汽車顯非公訴人
          所指之同年十二月十五日八時（即被害人發現時）始遭竊取，應無疑義。
          是被告丙○○自有可能於前日（十四日）即受僱變造汽車，而被告己○○
          於十五日七時許即被借用車庫，自亦極有可能，尚難以被害人發見時間在
  後，即認被告等所辯綽號「李仔」者，係子虛烏有之人，而遽然推定被害
          人汽車即為被告二人所竊。
    （二）次查本案為警查獲時，懸掛於被害人乙○○汽車上之Ｐ７─０９４３號車
          牌二面及置於車內之行車執照乙枚，係甲○○於八十九年一月間，在嘉義
          市，連車帶証以十四萬元售予戊○○，而戊○○即係綽號「李仔」者，業
          由本院依職權調取其口卡，並分經被告等及甲○○指證在卷，且有車籍作
          業系統─查詢認可資料一紙在案可稽，是被害人汽車是否為戊○○所竊而
          交由被告丙○○變造即非全然無疑。
    （三）末按被告丙○○之所以得為警方查獲，係因其變造引擎號碼施工時之聲音
          過大，故有人打電話向警方報案，員警始循線破獲，而當時被告己○○尚
          在樓上其房內睡覺，經警方叫喊始出等情，業據查獲員警丁○○到庭結証
          無誤，是如本案汽車確係被告二人共同竊取且更進而變造，則甲○○之原
          有汽車車牌及行車執照何來? 被告己○○又何以笨至將竊來之汽車在自宅
          內變造引來警方，而其本身又矇頭大睡亳無警覺之理。此外參以被告二人
          始終供稱彼等案發前互不相識，而共同認識者僅戊○○一人等節以觀，本
          件顯係戊○○利用不知情之己○○住處進行變造贓車犯行，自亦難遽認被
          告己○○有何竊車及變造私文書罪責。
    綜右所述，公訴人所舉證據既無足明確證明被告二人確有何竊盜等犯行，參諸首
    開法條規定及判例意旨，此部分合應為被告等無罪之諭知。
據上論斷，應依刑事訴訟法第二百九十九條第一項前段、第三百零一條第一項、刑法
第二條第一項前段、第二十八條、第二百二十條第一項、第二百十條、第四十一條第
一項前段、第三十八條第一項第二款、罰金罰鍰提高標準條例第二條，判決如主文。
中      華      民      國      九十一      年      四    月    十五    日
                                          法  官  潘  正  屏
附表：手套（麻布質）壹包、號碼鋼印參拾陸支、空氣壓縮機壹台、千斤頂壹台、砂
      輪機貳台、延長線壹條、照明燈壹具、工具箱壹箱（內裝工具）、顏料漆壹箱
      、噴漆槍壹支、游標尺壹支、引擎號碼擴模紙柒張、鋼鑽壹支、刻鑽刀壹支、
      Ｐ７─０９４３號車牌貳面及行車執照壹枚。
右正本證明與原本無異。
如不服本判決應於收受本判決後送達後十日內向本院提出上訴書狀，其未敘述上訴理
由者，並得於提起上訴後十日內向本院補提理由書狀（均須按他造當事人之人數附繕
本 ）「切勿逕送上級法院」
                                          書記官   盧建新
中      華      民      國      九十一      年      四    月    十五    日
附錄本案論罪科刑法條：
中華民國刑法第二百二十條
在紙上或物品上之文字、符號、圖畫、照像，依習慣或特約，足以為表示
其用意之證明者，關於本章及本章以外各罪，以文書論。
錄音、錄影或電磁紀錄，藉機器或電腦之處理所顯示之聲音、影像或符號
，足以為表示其用意之證明者，亦同。
稱電磁紀錄，指以電子、磁性或其他無法以人之知覺直接認識之方式所製
成之紀錄，而供電腦處理之用者。
